【裁判字號】    95,交抗,563
【裁判日期】    950718
【裁判案由】    違反道路交通管理處罰條例
【裁判全文】
臺灣高等法院交通事件裁定             95年度交抗字第563號
抗  告  人
即受處分人  甲○○
上列抗告人因違反道路交通管理處罰條例案件，不服臺灣新竹地
方法院中華民國95年6 月13日（原裁定誤載為96年6 月13日）所
為之裁定（95年度交聲字第92號），提起抗告，本院裁定如下：
    主  文
原裁定及原處分均撤銷。
甲○○行經有燈光號誌管制之交岔路口，紅燈右轉，處罰鍰新臺
幣陸佰元，並記違規點數點。
    理  由
一、本件抗告意旨略以：(一)本件舉發單內舉發事實欄及法條欄均
    經警員無正當理由塗改，該塗改無效。(二)95年1 月15日下午
    3 時10分許，係於新竹市○○街口停止線等紅燈時越出，經
    警員楊玉樹招手，方依指示右轉，抗告人當日的目的地是中
    央路竹風廣場，實無須右轉經國路。故請撤銷原裁定云云。
二、按道路交通管理處罰條例第53條規定：「汽車駕駛人，行經
    有燈光號誌管制之交岔路口闖紅燈者，處新臺幣1800元以上
    5400以下罰鍰」。又依94年12月10日立法院三讀通過，總統
    於同年月28日公布，而行政院定自95年7 月1 日施行之新修
    正道路交通管理處罰條例第53條規定：「汽車駕駛人，行經
    有燈光號誌管制之交岔路口闖紅燈者，處新臺幣1800元以上
    5400元以下罰鍰。前項紅燈右轉行為者，處新臺幣600 以上
    1800元以下罰鍰」；再有前條情形者，記違規點數三點，此
    復據同條例第63條第1項第3款定有明文。本件抗告人違反道
    路交通管理處罰條例，係於95年7 月10日繫屬本院，上開新
    修正之道路管理處罰條例第53條已生效施行，應有新舊法比
    較適用之問題，先此敘明。
三、經查：
(一)抗告人於95年1 月15日下午3 時10分許，騎乘車牌ITS－869
    號重型機車，行經新竹市○○路與國華街口時紅燈右轉，為
    警攔停後，以其紅燈右轉係闖紅燈為由開單舉發，嗣經交通
    部公路總局新竹區監理所（下稱新竹區監理所）以抗告人有
    駕車行經有燈光號誌管制交岔路口闖紅燈之違規事實，依道
    路交通管理處罰條例第53條第1 項、第63條第1 項規定，裁
    處罰鍰新臺幣1800元，並記違規點數三點等情，有新竹市警
    察局舉發違反道路交通管理事件通知單及新竹區○○○○○
    道路交通管理事件裁決書各一紙在卷可證（原審卷第12頁、
    第16頁）。又觀諸抗告人在新竹區監理所所為陳述略稱：違
    規地點交通實況屬極次要路口，紅燈機車右轉一般情形都未
    舉發，加上近期立法院通過紅燈右轉也從寬處理；違規事實
    ：紅燈國華街口右轉等語（原審卷第13頁正反頁），顯見抗
    告人確有行經有燈光號誌管制交岔路口紅燈右轉之違規事實
    至明。是抗告意旨翻異前詞，改稱係依警員指示右轉云云，
    委無可採。
(二)復按道路交通管理處罰條例本質上係屬行政罰而非刑罰，雖
    該條例本身未設有法律變更比較之規定，惟94年2 月5 日公
    布、95年2 月5 日施行之行政罰法，係屬行政罰之基本法，
    其第1 條、第5 條分別規定：「違反行政法上義務而受罰鍰
    、沒入或其他種類行政罰之處罰時，適用本法。但其他法律
    有特別規定者，從其規定」、「行為後法律或自治條例有變
    更者，適用行政機關最初裁處時之法律或自治條例。但裁處
    前之法律或自治條例有利於受處罰者，適用最有利於受處罰
    者之規定」，而該條款所規定之裁處，依最高行政法院89年
    9 月13日89年度9 月份第1 次庭長法官聯席會議決議意旨針
    對稅捐稽徵法第48條之3 相類規定之解釋，係包括訴願、再
    訴願及行政訴訟之決定或判決而言。查道路交通管理處罰條
    例所規定之罰鍰、吊扣證照裁罰，本屬行政罰之性質（參照
    上開行政罰法第1 條、第2 條將罰鍰、吊扣證照處分均定為
    行政罰），是於本件就道路交通管理處罰條例第53條處罰規
    定，應適用行政罰法第5 條規定，依「從新從輕」原則為比
    較適用，經比較結果，應以修正後之新法較有利於本件行為
    人，應適用修正後之該條例第53條第2 項規定處理。
(三)綜上所述，本件抗告人有駕駛機車紅燈右轉之違規行為，本
    院參照前揭行政罰法之從新從輕意旨，比較新舊法，認新法
    有利於行為人，自應適用新法。是原處分機關及原審依修正
    前之道路交通管理處罰條例第53條裁處抗告人罰鍰，自屬不
    當，並因抗告人違規事證已屬明確，無再發回調查之必要，
    爰由本院將原處分及原裁定予以撤銷，依道路交通管理處罰
    條例第53條第2 項及同條例第63條第1 項第3 款規定，裁處
    如主文第2 項所示，以資適法。
四、據上論結，依道路交通管理處罰條例第89條，道路交通案件
    處理辦法第26條，刑事訴訟法第413 條，95年7 月1 日修正
    施行之道路交通管理處罰條例第53條第2 項、第63條第1 項
    第3 款，裁定如主文。
中    華    民    國    95    年    7     月    18    日
                  交通法庭審判長法  官  陳貽男
                                法  官  高明哲
                                法  官  許仕楓
以上正本證明與原本無異。
不得再抗告。
                                書記官  劉貞達
中    華    民    國    95    年    7     月    20    日


司法院資訊處製作；財團法人民間司法改革基金會備份。
